---
title: "Resolución del Trabajo: Métodos de Decisión bajo Incertidumbre"
author: "Grupo 9"
format:
  html:
    toc: true
    code-fold: false
  pdf:
    toc: true
---
# Problemas Francisco Javier López León

# Configuración Inicial y Funciones

Cargamos el archivo de funciones necesario para ejecutar todos los criterios de decisión bajo incertidumbre.

```{r}
source("teoriadecision_funciones_incertidumbre.R")
```

# Problema 1: Inversión en Start-up de Tecnología (Beneficios/Costes)

## 1.1 Enunciado y Matriz de Decisión

### Enunciado

Una inversora ángel está considerando tres opciones de inversión: Inteligencia Artificial (IA), Ciberseguridad (CS), y Realidad Virtual (RV). Los posibles estados de la naturaleza (inciertos) son: "Mercado en Auge" ($E_1$), "Mercado Estancado" ($E_2$), y "Crisis Tecnológica" ($E_3$).

El objetivo es determinar la mejor alternativa de inversión utilizando cada método por separado, tanto en situación favorable (beneficios) como desfavorable (costes).

### Tabla de Decisión (Beneficios en miles de €)

| Alternativa | Mercado en Auge ($E_1$) | Mercado Estancado ($E_2$) | Crisis Tecnológica ($E_3$) |
| :---: | :---: | :---: | :---: |
| Invertir en IA ($d_1$) | 100 | 40 | -10 |
| Invertir en CS ($d_2$) | 60 | 50 | 0 |
| Invertir en RV ($d_3$) | 150 | 10 | -50 |

### Definición y Creación de la Matriz

```{r}

# Matriz de decisión (por filas): IA, CS, RV y por columnas: Auge, Estancado, Crisis
vector_datos_P1 = c(100, 40, -10,
                    60, 50, 0,
                    150, 10, -50)
alternativas_P1 = c("IA", "Ciberseguridad", "RV")
estados_P1 = c("Auge", "Estancado", "Crisis")

# Crear la tabla de decisión
X_P1 = crea.tablaX(vector_datos_P1, numalternativas = 3, numestados = 3,
                   nb_alternativas = alternativas_P1, nb_estados = estados_P1)

# Mostrar la tabla
print(X_P1)

```

### Aplicación de métodos individuales (FAVORABLE = BENEFICIOS)

#### 1. Criterio de Wald (Pesimista) - Favorable

```{r}

res_wald_fav = criterio.Wald(X_P1, favorable = TRUE)
print(res_wald_fav$ValorAlternativas)
print(paste("Decisión óptima:", names(res_wald_fav$AlternativaOptima), "con un valor de", res_wald_fav$ValorOptimo))
print("CONCLUSIÓN: La alternativa óptima es Ciberseguridad ($d_2$).")

```

#### 2. Criterio Optimista (Maximax) - Favorable

```{r}

res_optimista_fav = criterio.Optimista(X_P1, favorable = TRUE)
print(res_optimista_fav$ValorAlternativas)
print(paste("Decisión óptima:", names(res_optimista_fav$AlternativaOptima), "con un valor de", res_optimista_fav$ValorOptimo))
print("CONCLUSIÓN: La alternativa óptima es RV ($d_3$).")

```

#### 3. Criterio de Hurwicz (alfa = 0.6) - Favorable

```{r}
alfa_P1 = 0.6
res_hurwicz_fav = criterio.Hurwicz(X_P1, alfa = alfa_P1, favorable = TRUE)
print(res_hurwicz_fav$ValorAlternativas)
print(paste("Decisión óptima:", names(res_hurwicz_fav$AlternativaOptima), "con un valor de", res_hurwicz_fav$ValorOptimo))
print("CONCLUSIÓN: La alternativa óptima es IA ($d_1$).")
```

#### 4. Criterio de Savage (Minimax arrepentimiento) - Favorable

```{r}
res_savage_fav = criterio.Savage(X_P1, favorable = TRUE)
print(res_savage_fav$ValorAlternativas)
print(paste("Decisión óptima:", names(res_savage_fav$AlternativaOptima), "con un valor de", res_savage_fav$ValorOptimo))
print("CONCLUSIÓN: La alternativa óptima es IA ($d_1$).")
```

#### 5. Criterio de Laplace (Igual probabilidad) - Favorable

```{r}
res_laplace_fav = criterio.Laplace(X_P1, favorable = TRUE)
print(res_laplace_fav$ValorAlternativas)
print(paste("Decisión óptima:", names(res_laplace_fav$AlternativaOptima), "con un valor de", res_laplace_fav$ValorOptimo))
print("CONCLUSIÓN: La alternativa óptima es IA ($d_1$).")
```

#### 6. Criterio del Punto Ideal - Favorable

```{r}
res_ideal_fav = criterio.PuntoIdeal(X_P1, favorable = TRUE)
print(res_ideal_fav$ValorAlternativas)
print(paste("Decisión óptima:", names(res_ideal_fav$AlternativaOptima), "con una distancia mínima de", res_ideal_fav$ValorOptimo))
print("CONCLUSIÓN: La alternativa óptima es IA ($d_1$).")
```

### Aplicación de métodos individuales (DESFAVORABLE = COSTES)

#### 1. Criterio de Wald (Pesimista) - Desfavorable

```{r}

res_wald_desfav = criterio.Wald(X_P1, favorable = FALSE)
print(res_wald_desfav$ValorAlternativas)
print(paste("Decisión óptima:", names(res_wald_desfav$AlternativaOptima), "con un valor de", res_wald_desfav$ValorOptimo))
print("CONCLUSIÓN: La alternativa óptima es IA ($d_1$).")

```

#### 2. Criterio Optimista (Maximax) - Desfavorable

```{r}

res_optimista_desfav = criterio.Optimista(X_P1, favorable = FALSE)
print(res_optimista_desfav$ValorAlternativas)
print(paste("Decisión óptima:", names(res_optimista_desfav$AlternativaOptima), "con un valor de", res_optimista_desfav$ValorOptimo))
print("CONCLUSIÓN: La alternativa óptima es RV ($d_3$).")

```

#### 3. Criterio de Hurwicz (alfa = 0.6) - Desfavorable

```{r}
res_hurwicz_desfav = criterio.Hurwicz(X_P1, alfa = alfa_P1, favorable = FALSE)
print(res_hurwicz_desfav$ValorAlternativas)
print(paste("Decisión óptima:", names(res_hurwicz_desfav$AlternativaOptima), "con un valor de", res_hurwicz_desfav$ValorOptimo))
print("CONCLUSIÓN: La alternativa óptima es RV ($d_3$).")
```

#### 4. Criterio de Savage (Minimax arrepentimiento) - Desfavorable

```{r}
res_savage_desfav = criterio.Savage(X_P1, favorable = FALSE)
print(res_savage_desfav$ValorAlternativas)
print(paste("Decisión óptima:", names(res_savage_desfav$AlternativaOptima), "con un valor de", res_savage_desfav$ValorOptimo))
print("CONCLUSIÓN: La alternativa óptima es IA ($d_1$).")
```

#### 5. Criterio de Laplace (Igual probabilidad) - Desfavorable

```{r}
res_laplace_desfav = criterio.Laplace(X_P1, favorable = FALSE)
print(res_laplace_desfav$ValorAlternativas)
print(paste("Decisión óptima:", names(res_laplace_desfav$AlternativaOptima), "con un valor de", res_laplace_desfav$ValorOptimo))
print("CONCLUSIÓN: La alternativa óptima es RV ($d_3$).")
```

#### 6. Criterio del Punto Ideal - Desfavorable

```{r}
res_ideal_desfav = criterio.PuntoIdeal(X_P1, favorable = FALSE)
print(res_ideal_desfav$ValorAlternativas)
print(paste("Decisión óptima:", names(res_ideal_desfav$AlternativaOptima), "con una distancia mínima de", res_ideal_desfav$ValorOptimo))
print("CONCLUSIÓN: La alternativa óptima es RV ($d_3$).")
```

## Conclusión general problema 1
- La decisión más robusta en situación favorable (beneficios) es **Invertir en IA ($d_1$)** (4/6 criterios).
- La decisión en situación desfavorable (costes) se inclina por **Invertir en RV ($d_3$)** (4/6 criterios).

# Problema 2: Lanzamiento de un Nuevo Producto (Cuota de Mercado)

## 2.1 Enunciado y Matriz de Decisión

### Enunciado

Una empresa de alimentación está decidiendo la estrategia para el lanzamiento de una nueva línea de snacks saludables. Se consideran tres alternativas de estrategia: Campaña Publicitaria Agresiva ($d_1$), Lanzamiento Suave y Progresivo ($d_2$), y Focalización en Redes Sociales ($d_3$). Los estados de la naturaleza son: "Competencia Fuerte" ($E_1$), "Recepción Media" ($E_2$), y "Tendencia Saludable" ($E_3$).

El objetivo es determinar la mejor alternativa utilizando la función R que devuelve la resolución de todos los métodos en una única tabla (`criterio.Todos`), en situación favorable (cuota de mercado).

### Tabla de Decisión (Cuota de Mercado en %)

| Alternativa | Competencia Fuerte ($E_1$) | Recepción Media ($E_2$) | Tendencia Saludable ($E_3$) |
| :---: | :---: | :---: | :---: |
| Agresiva ($d_1$) | 10 | 18 | 25 |
| Suave ($d_2$) | 5 | 15 | 30 |
| Redes Sociales ($d_3$) | 12 | 16 | 20 |

### Definición y Creación de la Matriz

```{r}
# Matriz de decisión (por filas): Agresiva, Suave, Redes Sociales
vector_datos_P2 = c(10, 18, 25,
                    5, 15, 30,
                    12, 16, 20)
alternativas_P2 = c("Agresiva", "Suave", "Redes_Sociales")
estados_P2 = c("Competencia_Fuerte", "Recepcion_Media", "Tendencia_Saludable")

# Crear la tabla de decisión
X_P2 = crea.tablaX(vector_datos_P2, numalternativas = 3, numestados = 3,
                   nb_alternativas = alternativas_P2, nb_estados = estados_P2)

# Mostrar la tabla
print(X_P2)

# Aplicar todos los criterios en situación favorable con alfa=0.5 para Hurwicz
alfa_P2 = 0.5
resultados_todos = criterio.Todos(X_P2, alfa = alfa_P2, favorable = TRUE)
```

### Resultados

```{r}

print(resultados_todos)

```

## Conclusión general problema 2
La decisión final es la alternativa Campaña Publicitaria Agresiva ($d_1$), ya que es seleccionada
por el mayor número de criterios (4 de 6) según el conteo de 'Veces Optima' en la tabla consolidada,
lo que la convierte en la opción más robusta bajo diferentes enfoques de incertidumbre.