---
title: "Resolución del Trabajo: Métodos de Decisión bajo Incertidumbre"
author: "Grupo 9"
format:
  html:
    toc: true
    code-fold: false
  pdf:
    toc: true
---
# Problemas Francisco Javier López León

# Configuración Inicial y Funciones

Cargamos el archivo de funciones necesario para ejecutar todos los criterios de decisión bajo incertidumbre.

```{r}
source("teoriadecision_funciones_incertidumbre.R")
```

# Problema 1: Inversión en Start-up de Tecnología (Beneficios/Costes)

## 1.1 Enunciado y Matriz de Decisión

### Enunciado

Una inversora ángel está considerando tres opciones de inversión: Inteligencia Artificial (IA), Ciberseguridad (CS), y Realidad Virtual (RV). Los posibles estados de la naturaleza (inciertos) son: "Mercado en Auge" ($E_1$), "Mercado Estancado" ($E_2$), y "Crisis Tecnológica" ($E_3$).

El objetivo es determinar la mejor alternativa de inversión utilizando cada método por separado, tanto en situación favorable (beneficios) como desfavorable (costes).

### Tabla de Decisión (Beneficios en miles de €)

| Alternativa | Mercado en Auge ($E_1$) | Mercado Estancado ($E_2$) | Crisis Tecnológica ($E_3$) |
| :---: | :---: | :---: | :---: |
| Invertir en IA ($d_1$) | 100 | 40 | -10 |
| Invertir en CS ($d_2$) | 60 | 50 | 0 |
| Invertir en RV ($d_3$) | 150 | 10 | -50 |

### Definición y Creación de la Matriz

```{r}

# Matriz de decisión (por filas): IA, CS, RV y por columnas: Auge, Estancado, Crisis
vector_datos_P1 = c(100, 40, -10,
                    60, 50, 0,
                    150, 10, -50)
alternativas_P1 = c("IA", "Ciberseguridad", "RV")
estados_P1 = c("Auge", "Estancado", "Crisis")

# Crear la tabla de decisión
X_P1 = crea.tablaX(vector_datos_P1, numalternativas = 3, numestados = 3,
                   nb_alternativas = alternativas_P1, nb_estados = estados_P1)

# Mostrar la tabla
print(X_P1)

```

### Aplicación de métodos individuales (FAVORABLE = BENEFICIOS)

#### 1. Criterio de Wald (Pesimista) - Favorable

```{r}

res_wald_fav = criterio.Wald(X_P1, favorable = TRUE)
print(res_wald_fav$ValorAlternativas)
print(paste("Decisión óptima:", names(res_wald_fav$AlternativaOptima), "con un valor de", res_wald_fav$ValorOptimo))
print("CONCLUSIÓN: La alternativa óptima es Ciberseguridad ($d_2$).")

```

#### 2. Criterio Optimista (Maximax) - Favorable

```{r}

res_optimista_fav = criterio.Optimista(X_P1, favorable = TRUE)
print(res_optimista_fav$ValorAlternativas)
print(paste("Decisión óptima:", names(res_optimista_fav$AlternativaOptima), "con un valor de", res_optimista_fav$ValorOptimo))
print("CONCLUSIÓN: La alternativa óptima es RV ($d_3$).")

```

#### 3. Criterio de Hurwicz (alfa = 0.6) - Favorable

```{r}
alfa_P1 = 0.6
res_hurwicz_fav = criterio.Hurwicz(X_P1, alfa = alfa_P1, favorable = TRUE)
print(res_hurwicz_fav$ValorAlternativas)
print(paste("Decisión óptima:", names(res_hurwicz_fav$AlternativaOptima), "con un valor de", res_hurwicz_fav$ValorOptimo))
print("CONCLUSIÓN: La alternativa óptima es IA ($d_1$).")
```

#### 4. Criterio de Savage (Minimax arrepentimiento) - Favorable

```{r}
res_savage_fav = criterio.Savage(X_P1, favorable = TRUE)
print(res_savage_fav$ValorAlternativas)
print(paste("Decisión óptima:", names(res_savage_fav$AlternativaOptima), "con un valor de", res_savage_fav$ValorOptimo))
print("CONCLUSIÓN: La alternativa óptima es IA ($d_1$).")
```

#### 5. Criterio de Laplace (Igual probabilidad) - Favorable

```{r}
res_laplace_fav = criterio.Laplace(X_P1, favorable = TRUE)
print(res_laplace_fav$ValorAlternativas)
print(paste("Decisión óptima:", names(res_laplace_fav$AlternativaOptima), "con un valor de", res_laplace_fav$ValorOptimo))
print("CONCLUSIÓN: La alternativa óptima es IA ($d_1$).")
```

#### 6. Criterio del Punto Ideal - Favorable

```{r}
res_ideal_fav = criterio.PuntoIdeal(X_P1, favorable = TRUE)
print(res_ideal_fav$ValorAlternativas)
print(paste("Decisión óptima:", names(res_ideal_fav$AlternativaOptima), "con una distancia mínima de", res_ideal_fav$ValorOptimo))
print("CONCLUSIÓN: La alternativa óptima es IA ($d_1$).")
```

### Aplicación de métodos individuales (DESFAVORABLE = COSTES)

#### 1. Criterio de Wald (Pesimista) - Desfavorable

```{r}

res_wald_desfav = criterio.Wald(X_P1, favorable = FALSE)
print(res_wald_desfav$ValorAlternativas)
print(paste("Decisión óptima:", names(res_wald_desfav$AlternativaOptima), "con un valor de", res_wald_desfav$ValorOptimo))
print("CONCLUSIÓN: La alternativa óptima es IA ($d_1$).")

```

#### 2. Criterio Optimista (Maximax) - Desfavorable

```{r}

res_optimista_desfav = criterio.Optimista(X_P1, favorable = FALSE)
print(res_optimista_desfav$ValorAlternativas)
print(paste("Decisión óptima:", names(res_optimista_desfav$AlternativaOptima), "con un valor de", res_optimista_desfav$ValorOptimo))
print("CONCLUSIÓN: La alternativa óptima es RV ($d_3$).")

```

#### 3. Criterio de Hurwicz (alfa = 0.6) - Desfavorable

```{r}
res_hurwicz_desfav = criterio.Hurwicz(X_P1, alfa = alfa_P1, favorable = FALSE)
print(res_hurwicz_desfav$ValorAlternativas)
print(paste("Decisión óptima:", names(res_hurwicz_desfav$AlternativaOptima), "con un valor de", res_hurwicz_desfav$ValorOptimo))
print("CONCLUSIÓN: La alternativa óptima es RV ($d_3$).")
```

#### 4. Criterio de Savage (Minimax arrepentimiento) - Desfavorable

```{r}
res_savage_desfav = criterio.Savage(X_P1, favorable = FALSE)
print(res_savage_desfav$ValorAlternativas)
print(paste("Decisión óptima:", names(res_savage_desfav$AlternativaOptima), "con un valor de", res_savage_desfav$ValorOptimo))
print("CONCLUSIÓN: La alternativa óptima es IA ($d_1$).")
```

#### 5. Criterio de Laplace (Igual probabilidad) - Desfavorable

```{r}
res_laplace_desfav = criterio.Laplace(X_P1, favorable = FALSE)
print(res_laplace_desfav$ValorAlternativas)
print(paste("Decisión óptima:", names(res_laplace_desfav$AlternativaOptima), "con un valor de", res_laplace_desfav$ValorOptimo))
print("CONCLUSIÓN: La alternativa óptima es RV ($d_3$).")
```

#### 6. Criterio del Punto Ideal - Desfavorable

```{r}
res_ideal_desfav = criterio.PuntoIdeal(X_P1, favorable = FALSE)
print(res_ideal_desfav$ValorAlternativas)
print(paste("Decisión óptima:", names(res_ideal_desfav$AlternativaOptima), "con una distancia mínima de", res_ideal_desfav$ValorOptimo))
print("CONCLUSIÓN: La alternativa óptima es RV ($d_3$).")
```

## Conclusión general problema 1
- La decisión más robusta en situación favorable (beneficios) es **Invertir en IA ($d_1$)** (4/6 criterios).
- La decisión en situación desfavorable (costes) se inclina por **Invertir en RV ($d_3$)** (4/6 criterios).

# Problema 2: Lanzamiento de un Nuevo Producto (Cuota de Mercado)

## 2.1 Enunciado y Matriz de Decisión

### Enunciado

Una empresa de alimentación está decidiendo la estrategia para el lanzamiento de una nueva línea de snacks saludables. Se consideran tres alternativas de estrategia: Campaña Publicitaria Agresiva ($d_1$), Lanzamiento Suave y Progresivo ($d_2$), y Focalización en Redes Sociales ($d_3$). Los estados de la naturaleza son: "Competencia Fuerte" ($E_1$), "Recepción Media" ($E_2$), y "Tendencia Saludable" ($E_3$).

El objetivo es determinar la mejor alternativa utilizando la función R que devuelve la resolución de todos los métodos en una única tabla (`criterio.Todos`), en situación favorable (cuota de mercado).

### Tabla de Decisión (Cuota de Mercado en %)

| Alternativa | Competencia Fuerte ($E_1$) | Recepción Media ($E_2$) | Tendencia Saludable ($E_3$) |
| :---: | :---: | :---: | :---: |
| Agresiva ($d_1$) | 10 | 18 | 25 |
| Suave ($d_2$) | 5 | 15 | 30 |
| Redes Sociales ($d_3$) | 12 | 16 | 20 |

### Definición y Creación de la Matriz

```{r}
# Matriz de decisión (por filas): Agresiva, Suave, Redes Sociales
vector_datos_P2 = c(10, 18, 25,
                    5, 15, 30,
                    12, 16, 20)
alternativas_P2 = c("Agresiva", "Suave", "Redes_Sociales")
estados_P2 = c("Competencia_Fuerte", "Recepcion_Media", "Tendencia_Saludable")

# Crear la tabla de decisión
X_P2 = crea.tablaX(vector_datos_P2, numalternativas = 3, numestados = 3,
                   nb_alternativas = alternativas_P2, nb_estados = estados_P2)

# Mostrar la tabla
print(X_P2)

# Aplicar todos los criterios en situación favorable con alfa=0.5 para Hurwicz
alfa_P2 = 0.5
resultados_todos = criterio.Todos(X_P2, alfa = alfa_P2, favorable = TRUE)
```

### Resultados

```{r}

print(resultados_todos)

```

## Conclusión general problema 2
La decisión final es la alternativa Campaña Publicitaria Agresiva ($d_1$), ya que es seleccionada
por el mayor número de criterios (4 de 6) según el conteo de 'Veces Optima' en la tabla consolidada,
lo que la convierte en la opción más robusta bajo diferentes enfoques de incertidumbre.

# Problemas Miguel Domínguez Jiménez


```{r}
#| label: setup
#| include: false
knitr::opts_chunk$set(echo = TRUE, warning = FALSE, message = FALSE)
```

# Problema 1: Inversión en Energía Solar 

---

Contexto: Un inversor debe decidir entre cuatro alternativas para instalar paneles solares en una nueva área residencial, basándose en el retorno económico (en miles de euros) que obtendría. El futuro económico de la zona es incierto y se han identificado cuatro posibles escenarios (estados de la naturaleza).

**Alternativas (d_i):**  
- d_1 (Estructura Básica): Instalación con componentes estándar.  
- d_2 (Estructura Premium): Instalación con componentes de alta eficiencia.  
- d_3 (Estructura Mixta): Combinación de componentes estándar y alta eficiencia.  
- d_4 (No Invertir): Mantener el capital en un activo seguro.

**Estados de la Naturaleza (e_j):**  
- e_1 (Bajo Crecimiento): Poca demanda de energía solar.  
- e_2 (Crecimiento Medio): Demanda moderada.  
- e_3 (Alto Crecimiento): Fuerte demanda y altos precios de la energía.  
- e_4 (Recesión): Caída de precios y baja demanda.

| Alternativa | e1 (Bajo) | e2 (Medio) | e3 (Alto) | e4 (Recesión) |
|-------------|------------|------------|-----------|---------------|
| d1 (Básica) | 20         | 50         | 110       | -10           |
| d2 (Premium)| 10         | 60         | 150       | -40           |
| d3 (Mixta)  | 15         | 70         | 90        | -5            |
| d4 (No Invertir)| 30      | 30         | 30        | 30            |


---

## Definición de la tabla

```{r}
source("teoriadecision_funciones_incertidumbre.R")

valores_P1 = c(20, 50, 110, -10, 
               10, 60, 150, -40, 
               15, 70, 90, -5, 
               30, 30, 30, 30)

tablaX_P1 = crea.tablaX(vector_matporfilas = valores_P1,
                        numalternativas = 4,
                        numestados = 4,
                        nb_alternativas = c('d1_Basica', 'd2_Premium', 'd3_Mixta', 'd4_NoInvertir'),
                        nb_estados = c('e1_Bajo', 'e2_Medio', 'e3_Alto', 'e4_Recesion'))

cat("Tabla de Decisión del Problema 1:\n")
print(tablaX_P1)
```

---

## Resolución en situación favorable (beneficios)

Objetivo: **MAXIMIZAR**

```{r}
res_wald_fav = criterio.Wald(tablaX_P1, favorable = TRUE)
res_opt_fav = criterio.Optimista(tablaX_P1, favorable = TRUE)
res_hurwicz_fav = criterio.Hurwicz(tablaX_P1, alfa = 0.5, favorable = TRUE)
res_savage_fav = criterio.Savage(tablaX_P1, favorable = TRUE)
res_laplace_fav = criterio.Laplace(tablaX_P1, favorable = TRUE)
res_ideal_fav = criterio.PuntoIdeal(tablaX_P1, favorable = TRUE)

resultados_fav = data.frame(
  Criterio = c("Wald (Maximin)", "Optimista (Maximax)", "Hurwicz (α=0.5)",
               "Savage (Minimax Arrep.)", "Laplace (Media)", "Punto Ideal"),
  Alt_Optima = c(names(res_wald_fav$AlternativaOptima[1]),
                 names(res_opt_fav$AlternativaOptima[1]),
                 names(res_hurwicz_fav$AlternativaOptima[1]),
                 names(res_savage_fav$AlternativaOptima[1]),
                 names(res_laplace_fav$AlternativaOptima[1]),
                 names(res_ideal_fav$AlternativaOptima[1]))
)

print(resultados_fav)
```

---

## Resolución en situación desfavorable (costes)

Objetivo: **MINIMIZAR**

```{r}
res_wald_desf = criterio.Wald(tablaX_P1, favorable = FALSE)
res_opt_desf = criterio.Optimista(tablaX_P1, favorable = FALSE)
res_hurwicz_desf = criterio.Hurwicz(tablaX_P1, alfa = 0.5, favorable = FALSE)
res_savage_desf = criterio.Savage(tablaX_P1, favorable = FALSE)
res_laplace_desf = criterio.Laplace(tablaX_P1, favorable = FALSE)
res_ideal_desf = criterio.PuntoIdeal(tablaX_P1, favorable = FALSE)

resultados_desf = data.frame(
  Criterio = c("Wald (Minimax)", "Optimista (Minimin)", "Hurwicz (α=0.5)",
               "Savage (Minimax Arrep.)", "Laplace (Media)", "Punto Ideal"),
  Alt_Optima = c(names(res_wald_desf$AlternativaOptima[1]),
                 names(res_opt_desf$AlternativaOptima[1]),
                 names(res_hurwicz_desf$AlternativaOptima[1]),
                 names(res_savage_desf$AlternativaOptima[1]),
                 names(res_laplace_desf$AlternativaOptima[1]),
                 names(res_ideal_desf$AlternativaOptima[1]))
)

print(resultados_desf)
```

---

## Conclusión final del Problema 1

La **DECISIÓN FINAL** en situación **FAVORABLE (Beneficios)** depende del riesgo, en este caso la alternativa **d2_Premium** (3/6) sería con la que se obtendría el máximo beneficio (Optimista/Hurwicz).  


La **DECISIÓN FINAL** en situación **DESFAVORABLE (Costes)** sería la alternativa **d4_NoInvertir**, dado que es la opción de mayor consenso (4/6), incluyendo los criterios más robustos (Wald y Laplace) en un escenario de costes.  

---

# Problema 2: Lanzamiento de un Nuevo Producto de Software

---

## Enunciado del problema

Contexto: Una pequeña empresa de desarrollo de software, Innovatech, ha creado una nueva aplicación. El CEO debe decidir entre tres estrategias de lanzamiento, cada una con un coste y un retorno potencial diferentes, dependiendo de la reacción del mercado.  

**Alternativas (d_i):**  
- d_1 (Lanzamiento Suave): Campaña de marketing limitada y bajo precio inicial.  
- d_2 (Lanzamiento Agresivo): Gran inversión en publicidad y precio competitivo.  
- d_3 (Lanzamiento de Nicho): Enfocarse solo en un segmento especializado con precio premium.  

**Estados de la Naturaleza (e_j):**  
- e_1 (Mercado Receptivo): Los usuarios adoptan el producto rápidamente.  
- e_2 (Competencia Feroz): Un gran competidor lanza un producto similar al mismo tiempo.  
- e_3 (Mercado Escéptico): Los usuarios tardan en adoptar nuevas tecnologías.

| Alternativa | e1 (Receptivo) | e2 (Competencia) | e3 (Escéptico) |
|-------------|----------------|-----------------|----------------|
| d1 (Suave)  | 180            | 60              | 100            |
| d2 (Agresivo)| 250           | 20              | 50             |
| d3 (Nicho)  | 130            | 135              | 140            |

---

## Definición de la tabla modificada final

```{r}
source("teoriadecision_funciones_incertidumbre.R")

valores_P2_SOLUCION = c(180, 60, 100,      
                        250, 20, 50, 
                        130, 135, 140)    

tablaX_P2_SOLUCION = crea.tablaX(vector_matporfilas = valores_P2_SOLUCION,
                                 numalternativas = 3,
                                 numestados = 3,
                                 nb_alternativas = c('d1_Suave', 'd2_Agresivo', 'd3_Nicho'),
                                 nb_estados = c('e1_Receptivo', 'e2_Competencia', 'e3_Esceptico'))

cat("Tabla de Decisión del Problema 2 (Modificación Definitiva):\n")
print(tablaX_P2_SOLUCION)
```

---

## Resolución con función única (criterio.Todos)

Se utiliza **α = 0.5** y **favorable = TRUE (Beneficios)**

```{r}
res_todos_P2_SOLUCION = criterio.Todos(tablaX_P2_SOLUCION, alfa = 0.5, favorable = TRUE)
print(res_todos_P2_SOLUCION)
```

---

## Conclusión final del Problema 2

La **DECISIÓN FINAL** se basa en el consenso de los criterios (“Veces Óptima”).  

Al ser **d3_Nicho** la alternativa seleccionada por la mayoría de los criterios (3 de 6), se establece como la opción de mayor **consenso**.  

**Recomendación:** La empresa *Innovatech* debe optar por el **Lanzamiento de Nicho (d3_Nicho)**, ya que es la estrategia más robusta y consistente bajo condiciones de incertidumbre.

# Problemas Cristina Fuqiao Romero Ríos

#### **1. Una compañía tecnológica está valorando cinco estrategias para el lanzamiento de un nuevo teléfono inteligente. Dado que el mercado es muy incierto, se han definido seis posibles escenarios que reflejan distintas condiciones del entorno competitivo y económico.Los escenarios considerados son:**

**e₁: Alta demanda y poca competencia.**

**e₂: Demanda estable y competencia moderada.**

**e₃: Aparición de nuevos competidores con precios bajos.**

**e₄: Disminución del poder adquisitivo de los consumidores.**

**e₅: Aceptación favorable por parte de los medios y clientes.**

**e₆: Aumento de los costes de producción y distribución.**

**La tabla siguiente muestra los valores estimados (en millones de euros) para cada estrategia y escenario:**

|        | **e1** | **e2** | **e3** | **e4** | **e5** | **e6** |
|:------:|:------:|:------:|:------:|:------:|:------:|:------:|
| **d1** | **9**  | **7**  | **3**  | **2**  | **6**  | **1**  |
| **d2** | **12** | **6**  | **1**  | **2**  | **8**  | **3**  |
| **d3** | **8**  | **6**  | **2**  | **3**  | **5**  | **4**  |
| **d4** | **5**  | **4**  | **3**  | **3**  | **5**  | **4**  |
| **d5** | **7**  | **6**  | **2**  | **2**  | **6**  | **5**  |

**¿Cuál sería la opción que usted le recomendaría a la compañía si los valores fuesen ganancias? ¿Y si fuesen costes?**

**a) Situación favorable (ganancias)**

```{r}
m1A <- crea.tablaX(c(9,7,3,2,6,1,
                    12,6,1,2,8,3,
                    8,6,2,3,5,4,
                    5,4,3,3,5,4,
                    7,6,2,2,6,5), numalternativas = 5,numestados = 6)
m1A
```

-   Criterio de Wald:

```{r}
sol1a_W <- criterio.Wald(m1A, favorable = TRUE) 
sol1a_W
```

La mejor alternativa según el criterio de Wald es la “d4”.

-   Criterio Optimista:

```{r}
sol1a_O <- criterio.Optimista(m1A)
sol1a_O
```

La mejor alternativa según el criterio Optimista es la “d2”.

-   Criterio de Hurwicz:

```{r}
sol1a_H <- criterio.Hurwicz(m1A, favorable = TRUE)
sol1a_H
```

La mejor alternativa según el criterio de Hurwicz es la “d2”.

-   Criterio Savage:

```{r}
sol1a_S <- criterio.Savage(m1A)
sol1a_S
```

La mejor alternativa según el criterio de Savage es la “d2”.

-   Criterio de Laplace:

```{r}
sol1a_L <- criterio.Laplace(m1A)
sol1a_L
```

La mejor alternativa según el criterio de Laplace es la “d2”.

-   Criterio de Punto ideal:

```{r}
sol1a_PI <- criterio.PuntoIdeal(m1A, favorable = TRUE)
sol1a_PI
```

La mejor alternativa según el criterio de Punto Ideal es la “d2”.

Según el criterio Optimista, Hurwicz, Savage, LaPlace y el Punto Ideal, la mejor opción seria "d2". Sin embargo, según el criterio de Wald la mejor opción es el "d4." Entonces, la mayoría de criterios eligen "d2", la opción final es la estrategia 2.

**b) Situación desfavorable (costes)**

-   Criterio de Wald:

```{r}
sol1b_W <- criterio.Wald(m1A, favorable = FALSE) 
sol1b_W
```

La mejor alternativa según el criterio de Wald es la “d4”.

-   Criterio Optimista:

```{r}
sol1b_O <- criterio.Optimista(m1A, favorable = F)
sol1b_O
```

La mejor alternativa según el criterio Optimista es la “d1” o “d2”.

-   Criterio de Hurwicz:

```{r}
sol1b_H <- criterio.Hurwicz(m1A, favorable = F)
sol1b_H
```

La mejor alternativa según el criterio de Hurwicz es la “d4”.

-   Criterio Savage:

```{r}
sol1b_S <- criterio.Savage(m1A, favorable = F)
sol1b_S
```

La mejor alternativa según el criterio de Savage es la “d3” o “d4”.

-   Criterio de Laplace:

```{r}
sol1b_L <- criterio.Laplace(m1A, favorable = F)
sol1b_L
```

La mejor alternativa según el criterio de Laplace es la “d4”.

-   Criterio de Punto ideal:

```{r}
sol1b_PI <- criterio.PuntoIdeal(m1A, favorable = F)
sol1b_PI
```

La mejor alternativa según el criterio de Punto Ideal es la “d4”.

Según el criterio Optimista la mejor opción seria "d1" o "d2". Sin embargo, el resto de criterios coinciden escogiendo como la mejor estrategia la número 4. Por tanto, la estrategia que debe tomar la compañía es la 4.

#### **2. Cristina está analizando la posibilidad de contratar un suministro de electricidad con una empresa privada. Se ha informado sobre tres compañías, que le han dado las siguientes condiciones:**

-   **Electra Viva: cobra una tarifa base de 40 € al mes, más el consumo.**

-   **LuzSolar: cobra una tarifa base de 25 € al mes, pero si el consumo supera los 300 kWh mensuales, aplica un suplemento de 0,20 € por cada kWh adicional.**

-   **EcoVolt: cobra una tarifa base de 30 € al mes, y además ofrece un descuento del 20 % en la factura total si el mes es soleado debido a sus paneles solares.**

**Cristina trabaja desde casa y, según el tipo de invierno que se presente, su consumo puede variar notablemente:**

-   **Si el invierno es suave, consume unos 250 kWh/mes.**

-   **Si el invierno es duro, su consumo sube a 400 kWh/mes.**

-   **Si el invierno es soleado,consume 300 kWh/mes y podría beneficiarse del descuento de EcoVolt.**

**Sabiendo que el precio medio del kWh es 0,25 €, Cristina quiere elegir la mejor compañía evaluando el coste total del suministro durante los próximos 6 meses, pero sin saber con certeza qué tipo de invierno tendrá.**

Planteamiento:

-   Un decisor.

-   Modelo de costes (desfavorable)

-   Alternativas:

    -   d1 = “Electra Viva”

    -   d2 = “LuzSolar”

    -   d3 = “EcoVolt”

-   Estados de la naturaleza:

    -   e1 = “invierno suave”

    -   e2 = “invierno duro”

    -   e3 = "invierno soleado"

-   Valoraciones:

    -   Alternativa d1:

        -   x1,1 =(40+(250*0.25))*6=615

        -   x1,2 =(40+(400*0.25))*6=840

        -   x1,3 =(40+(300*0.25))*6=690

    -   Alternativa d2:

        -   x2,1 =(25+(250*0.25))*6=525

        -   x2,2 =(25+(400*0.25)+(100*0.20))*6=870

        -   x2,3 =(25+(300*0.25))*6=600

    -   Alternativa d3:

      -   x3,1 =(30+(250*0.25))*6=555
  
      -   x3,2 =(30+(400*0.25))*6=780
  
      -   x3,3 =(30+(300*0.25))*6*0.8=504

```{r}
m11 <- (40+(250*0.25))*6 # d1, e1
m12 <- (40+(400*0.25))*6# d1, e2
m13 <- (40+(300*0.25))*6# d1, e3
m21 <- (25+(250*0.25))*6 # d2, e1
m22 <- (25+(400*0.25)+(100*0.20))*6 # d2, e2
m23 <- (25+(300*0.25))*6 # d2, e2
m31 <- (30+(250*0.25))*6 # d3, e1
m32 <- (30+(400*0.25))*6 # d3, e2
m33 <- (30+(300*0.25))*6*0.8 # d3, e3

m2 <- crea.tablaX(c(m11,m12,m13,
                    m21,m22,m23,
                    m31,m32,m33),numalternativas = 3,numestados = 3,
                    nb_alternativas = c("Electra Viva","LuzSolar","EcoVolt"),
                    nb_estados = c("invierno suave","invierno duro", "invierno soleado"))
m2

criterio.Todos(m2,favorable = F)
```

La mejor decisión sería contratar la compañía EcoVolt ya que es la alternativa óptima en todos los criterios.

